臺灣臺中地方法院交通事件裁定      100年度交聲字第2585號
原處分機關  交通部公路總局臺中區監理所臺中市監理站
異  議  人
即受處分人  黃建升
上列受處分人因違反道路交通管理處罰條例案件，對於交通部公
路總局臺中區監理所臺中市監理站於民國100年9月5日所為之處
分（裁監稽違字第裁61-GF0000000號裁決書），聲明異議，本院
裁定如下：
    主    文
異議駁回。
    理    由
一、原處分意旨略以：異議人即受處分人黃建升（下稱受處分人
    ）於民國99年7月23日2時7分許，駕駛車牌號碼JS3-787號重
    機車，在臺中市○○路3之2號前，因「駕駛人吐氣可含酒精
    濃度為0.78mg/L標準值0.25mg/L（未肇事）」之違規，經臺
    中市政府警察局第六分局協和派出所員警依違反道路交通管
    理處罰條例第35條第1項第1款舉發。本案緩起訴已期滿確定
    ，本所遂於100年9月5日依照違規事實以裁監稽違字第裁61-
    GF0000000號裁決書處罰鍰新臺幣（下同）20,000元（罰鍰
    45,000元部分業已扣抵緩起訴處分金25,000元，100年2月17
    日已吊扣機車駕駛執照12個月、簽收道安講習單）等語。
二、異議意旨略以：伊之酒駕行為因已經違反公共安全被移送法
    院，經檢察官姑念初犯給予緩起訴一年，並告誡不可再犯，
    並繳交緩起訴裁決之罰金25,000元，被告這一年遵守檢察官
    告誡一年中從未再發生酒駕事情及任何違規事項，可緩起訴
    期滿，監理所告知，需再繳交20,000元，監理所之罰款，才
    可結案，被告酒駕後痛定改進已無酒駕行為，爰聲明異議等
    語。
三、經查：
（一）按汽車駕駛人，駕駛汽車經測試檢定有酒精濃度超過規定
      標準者，處15,000元以上60,000元以下罰鍰，並當場移置
      保管其車輛及吊扣其駕駛執照1年；因而肇事致人受傷者
      ，並吊扣其駕駛執照2年；致人重傷或死亡者，吊銷其駕
      駛執照，並不得再考領；汽車駕駛人有飲用酒類後其吐氣
      所含酒精濃度超過每公升0.25毫克以上者，不得駕車；汽
      車駕駛人，因違反本條例及道路交通安全規則之規定，道
      路交通管理處罰條例第35條第1項第1款、道路交通安全規
      則第114條第2款與違反道路交通管理事件統一裁罰標準表
      分別定有明文。次按94年2月5日公布，95年2月5日施行之
      行政罰法第26條規定「一行為同時觸犯刑事法律及違反行
      政法上義務規定者，依刑事法律處罰之。但其行為應處以
      其他種類行政罰或得沒入之物而未經法院宣告沒收者，亦
      得裁處之。前項行為如經不起訴處分或為無罪、免訴、不
      受理、不付審理之裁判確定者，得依違反行政法上義務規
      定裁處之。」即所謂一事不二罰原則，探究其立法目的，
      無非以一行為同時觸犯刑事法律及違反行政法上義務規定
      時，由於刑罰與行政罰同屬不法行為之制裁，而刑罰之懲
      罰作用較強，依刑事法律處罰即足資警惕，實無一事二罰
      再處行政罰之必要，但罰鍰以外之沒入或其他種類行政罰
      ，因兼具維護公共秩序之作用，為達行政目的，行政機關
      仍得併予裁處。而緩起訴處分並附條件為捐款命令乃刑事
      處分，行政機關即不得對同一行為再課以行政罰鍰（臺灣
      高等法院暨所屬法院96年法律座談會刑事類提案第36號研
      討結果參照）。再按汽車駕駛人酒精濃度超過規定標準，
      經裁判確定處以罰金低於本條例第92條第3項所訂最低罰
      鍰基準規定者，應依本條例裁決繳納不足最低罰鍰之部分
      ，道路交通管理處罰條例第35條第8項定有明文。又緩起
      訴處分金既屬前揭所稱之「實質刑事法律處罰」，其性質
      上類似刑事確定裁判所處以之罰金刑，雖有行政罰法第26
      條第1項規定之適用，然若行為人所支付之緩起訴處分金
      ，未達道路交通管理處罰條例第92條第3項所訂最低罰鍰
      基準規定者（按依違反道路交通管理事件統一裁罰基準表
      之規定，駕駛人駕駛機器腳踏車違反道路交通管理處罰條
      例第35條第1項第1款規定之規定，其吐氣所含酒精濃度超
      過每公升0.55毫克以上者，在限期內到案者，處罰鍰45,0
      00元），依道路交通管理處罰條例第35條第8項規定，即
      須補繳不足最低額罰鍰之部分，始為適法。因此，法院僅
      得就行為人已依緩起訴處分為公益捐款部分予以撤銷，並
      為不罰之諭知（臺灣高等法院暨所屬法院97年法律座談會
      刑事類提案第39號法律問題研討結果參照）。
（二）受處分人於上開時、地，駕駛前揭重機車，因「駕駛人吐
      氣可含酒精濃度為0.78mg/L標準值0.25mg/L（未肇事）」
      違規，為警以其違反道路交通管理處罰條例第35條第1項
      第1款規定，以中市警交字第GF0000000號舉發違反道路交
      通管理事件通知單舉發等事實，為受處分人所自承，且有
      舉發違反道路交通管理事件通知單影本一紙在卷可憑。本
      件受處分人上開酒後駕車除構成道路交通管理處罰條例第
      35條第1項第1款之交通違規事由外，亦已合於刑法第185
      條之3服用酒類不能安全駕駛動力交通工具而駕駛罪之構
      成要件，經臺灣臺中地方法院檢察署檢察官以99年度速偵
      字第2809號為緩起訴處分，而應向國庫支付25,000元，且
      已履行完畢，有臺灣臺中地方法院檢察署檢察官執行緩起
      訴處分命令通知書及臺灣臺中地方法院檢察署自行收納款
      項統一收據影本各1紙附卷可稽。又受處分人所繳納上開
      具有罰金性質之處分金25,000元，未達道路交通管理處罰
      條例第35條第1項第1款暨違反道路交通管理事件統一裁罰
      基準表所定之最低罰鍰基準額45,000元，是依首揭說明，
      原處分機關就行政罰之罰鍰方面，依道路交通管理處罰條
      例第35條第8項規定，就受處分人所繳納不足最低罰鍰基
      準額之部分即差額20,000元裁處罰鍰，洵無違誤，亦不違
      反前開行政罰法第26條一事不二罰之規定。
四、綜上所述，受處分人於上揭時、地，有酒精濃度超過標準而
    駕車之違規行為，原處分機關依道路交通管理處罰條例第35
    條第1項第1款、第35條第8項、違反道路交通管理事件統一
    裁罰標準表等規定，裁處受處分人尚需補繳罰鍰20,000元，
    ，吊扣駕駛執照12個月，並應參加道路交通安全講習之處分
    ，於法要無違誤。本件異議為無理由，應予駁回。
五、據上論斷，應依道路交通管理處罰條例第87條第2項，道路
    交通事件處理辦法第18條，裁定如主文。
中    華    民    國   100    年    9     月    14    日
                            交通法庭  法  官  劉國賓
以上正本證明與原本無異。
如不服本裁定應於送達後5日內向本院提出抗告狀。
                                      書記官  張隆成
中    華    民    國   100    年    9     月    14    日